---
title: "Praktikum Anareg Pertemuan 11"
author: "Alwan Rahmana"
date: "5/19/2022"
output: word_document
---

```{r}
library(haven)
library(car)
library(lmtest)
library(normtest)
library(nortest)
library(tseries)

```

```{r}
datmolas<-Data_Modul11
datmosat<-Data_Modul01

head(datmolas)
head(datmosat)
```
#Definisikan var independen dan dependen untuk pengecekan asumsi normalitas, homoskedastisitas, dan nonmultikolinearitas
```{r}
#Data1 modul satu

y<-datmosat$X10
x1<-datmosat$X12
x2<-datmosat$X9
x3<-datmosat$X11
x4<-datmosat$X2
x5<-datmosat$X13
```

#Bentuk model 1: Model untuk pengecekan asumsi normalitas, homoskedastisitas, dan nonmultikolinearitas

```{r}
model1<-lm(y~x1+x2+x3+x4+x5)
summary(model1)
```
#Normality test with visualization


```{r}
res<-model1$residuals
qqPlot(res)
qqnorm(res,
main ="Normal Q-Q Plot of Unstandardized Residual")
qqline(res)

#Histogram
hist(res,main="Histogram of Unstandardized Residual", xlab= "of Unstandardized Residual", ylab = "Frekuensi", col ="steel blue")

#Boxplot

boxplot(res,main="Boxplot of Unstandardized Residual",col="steel blue")

```
#Formal normality test
```{r}
shapiro.test(res) #Shapiro Wilk test
ks.test(res,"pnorm",mean=mean(res),sd=sd(res)) #Kolmogorov-Smirnoff test
lillie.test(res) #Lilliefors Test
jb.norm.test(res) #JB test
jarque.bera.test(res) #JB test
sf.test(res) #Shapiro-Francia test
ad.test(res) #Andreson Darling test
```
#Asumsi Homoskedastisitas

```{r}
plot(x=model1$fitted.values,y=res,
     xlab= "Fitted Values",
     ylab= "Residuals",
     xlim= c(-10,30),
     ylim= c(-10,20),
     main= "Scatter Plot antara Residual dan Fitted Value",
     cex.main = 1,
     col = "steel blue")
     
```

```{r}
#Transformasi variabel independen dan residual kuadrat menjadi bentuk LN

ln_ei2<-log(res^2)
ln_x1<-log(x1)
ln_x2<-log(x2)
ln_x3<-log(x3)
ln_x4<-log(x4)
ln_x5<-log(x5)

#Regresikan transformed var

model_park<-lm(ln_ei2~ln_x1+ln_x2+ln_x3+ln_x5) #x4 dikeluarkan karena tak sesuai
summary(model_park)
```
Uji Glesjer
```{r}
#buat variabel yang isinya abs. value dari var res
abs_res<-abs(res)

#regresikan seluruh var bebas terhadap nilai absolut dari residual

model_glesjer<-lm(abs_res~x1+x2+x3+x4+x5)
summary(model_glesjer)
```

#Pemeriksaan Asumsi Nonmultikolinearitas

```{r}
round(cor(datmosat[,c(15,12,14,5,16)]),3)
vif(model1)
datmosat
```

Berdasarkan tabel korelasi, terlihat bahwa terdapat korelasi yang kuat antara Jumlah penduduk dan Total Pendapatan Penduduk yang ditunjukkan dengan koefisien korelasi sebesar 0,97. 


#Pengecekan Asumsi Nonautokorelasi secara visual
```{r}
max(model2$residuals)
model2<-lm(Y~X,data=datmolas)
datmolas$no_obs<-c(1:104)
plot(x=datmolas$no_obs,y=model2$residuals,
     xlab="Nomor observasi",
     ylab="Residual",
     xlim=c(0,120),
     ylim=c(-400,400),
     main="Scatter Plot antara Residual dan Nomor Observasi",
     cex.main=1,
     col="steel blue")
```
```{r}
#H0: nonautokorelasi
#Ha: autokorelasi

dwtest(model2)
length(datmolas$Y)
```
Berdasarkan output di atas, didapatkan Dh= 1,3464. Untuk n= 104 dan k=1 dari tabel durbin watson diperoleh
